臺灣板橋地方法院刑事判決　　　　　　　　　　　　　九十年度易字第三九八四號
　　公　訴　人　臺灣板橋地方法院檢察署檢察官
　　被　　　告　戊○○
右列被告因竊盜等案件，經檢察官提起公訴（九十年度偵字第一六五二四、一九二四
○號），本院判決如左：
    主  文
戊○○竊盜，累犯，處有期徒刑伍月，如易科罰金，以參佰元折算壹日，又意圖為自
己不法之所有，以詐術使人將本人之物交付，累犯，處有期徒刑伍月，如易科罰金，
以參佰元折算壹日，又共同意圖為自己不法之所有，以詐術使人將本人之物交付，未
遂，累犯，處有期徒刑肆月，如易科罰金，以參佰元折算壹日，扣案之無線電壹台、
警棍壹支、手銬壹副及手銬鑰匙貳支，均沒收。應執行有期徒刑壹年，如易科罰金，
以參佰元折算壹日，扣案之無線電壹台、警棍壹支、手銬壹副及手銬鑰匙貳支，均沒
收。
    事  實
一、戊○○曾因偽造有價證券案，經本院於民國八十五年八月二十三日判處有期徒刑
    一年八月確定，並於八十七年一月十三日縮短刑期假釋釋放，於同年八月二十一
    日縮刑執行期滿。詎猶不知警惕，分別為左列行為：
  (1)八十九年八月十三日凌晨四時許，在台北縣土城市○○路一二巷一二號前，意圖
    為自己不法之所有，因見機車鑰匙尚插於鑰匙孔內，即持以開鎖而竊取甲○○所
    有車牌號碼為ＯＹＬ─九三七號之重型機車一部（該機車內置物箱並置有綠色手
    機袋子一個），得手後供己騎用。
  (2)戊○○另基於意圖為自己不法之所有之犯意，於八十九年八月十五日，在土城市
    ○○路○段「世紀金城社區」，自稱「林士傑」，向住戶丙○○謊稱上開竊得之
    機車為其妻所有，欲將該機車轉賣與丙○○，致丙○○陷於錯誤，於八十九年八
    月十六日十七時三十分許，交付新台幣（下同）二萬元與戊○○，並約定於同年
    月十七日上午會同辦理過戶，嗣於約定時間因戊○○避不見面，經丙○○察覺有
    異而報警處理，終為警所查獲。
  (3)戊○○復基於公然冒用公務員官銜之概括犯意，先於九十年十一月五日（起訴書
    誤為十二日）許，與真實姓名年籍不詳，綽號「阿文」之成年男子（阿文部分，
    由檢察官另行偵查），共同意圖為自己不法之所有，分別穿著便衣，在台北縣板
    橋市○○路介壽公園內，於在公園內休憩之乙○○、己○○等不特定多數人可共
    見共聞之狀態下，推由「阿文」向在公園內休憩之乙○○、己○○等多人表示渠
    等為新竹縣警察局刑事組警員而公然冒用公務員官銜，並詐稱因辦案需向大家籌
    借六千元、同事等多人均在公園外圍，而戊○○則在旁故意使其所攜帶之無線電
    嗶嗶作響，更故意露出掛於腰際之警棍並把玩手銬，藉以取信在場之人，然乙○○、己○○等人並未陷於錯誤而給付財物，戊○○及「阿文」因見無法得逞而自
    行離去；戊○○再於同年月十二日至前揭介壽公園，於腰際配掛警棍及手銬，並
    故意使其所攜帶之無線電嗶嗶作響，在公園內不特定多數人可共見共聞之狀態下
    ，向在公園內之乙○○、己○○等多人表示為警員而公然冒用公務員官銜，並冒
    充警察行使維持秩序及善良風俗之職權，要求公園內之人不可賭博，嗣因在場之
    人報警處理，經巡邏員當場查獲逮捕戊○○，並當場扣得戊○○所有供假扮警察
    所用之無線電一台、警棍一支、手銬一副及手銬鑰匙二支。
二、案經丙○○、甲○○訴請台北縣政府警察局土城分局、台北縣政府警察局海山分
    局報告臺灣板橋地方法院檢察署檢察官偵查起訴。
    理  由
一、訊據被告戊○○就右揭犯罪事實於本院審理中均坦承不諱，與證人即承辦本案之
    警員庚○○、被害人乙○○、己○○、丙○○、甲○○所證述之情節互核相符，
    又證人乙○○、己○○於本院訊問時均證稱被告係在九十年十一月十二日製作警
    訊筆錄前一週許與「阿文」前往介壽公園，並假冒警察索取金錢，與被告於本院
    訊問時所供相符（九十一年三月十九日、四月九日訊問筆錄），應認起訴事實就
    被告此部分犯罪時間容有誤認，應予更正。此外並有被告假扮警察之照片二紙、
    車輛竊盜資料個別查詢報表—查詢車輛認可資料、贓證物認領保管單，及扣案之
    被告所有供假扮警察所用之無線電一台、警棍一支、手銬一副及手銬鑰匙二支可
    資證明，足認被告前揭自白與事實相符，堪予採信。本件事證明確，被告犯行堪
    予認定，自應依法論科。至被告於本院訊問時，雖一度辯稱係丁○○打電話要求
    伊至ＯＹＬ─九三七號機車停放地點將該車牽往機車行修理，因機車看來不像贓
    車，並不知係被害人甲○○所有之機車，係因丁○○之指示而將機車牽走云云。
    惟查：
    (1)被告自警訊、偵查中均坦承係自己竊車，並稱「八十九年八月十三日凌晨三、
    四時在土城市○○路接到上竊取機車」，「我因看見該車鑰匙未取下，即順手牽
    走車子」（偵查卷第四頁背面），所供竊得之地點、失竊狀況及竊車時間均恰與
    被害人甲○○所稱：機車失竊地點在台北縣土城市○○路大樓樓下，在裕民路的
    隔壁巷子、因車鑰匙留置車上未拔而於八十九年八月十二日晚間或十三日凌晨遭
    竊等情（九十一年四月二十三日訊問筆錄）相符，足認被告於機車失竊時確實在
    場，始知前開情節。(2)被告於本院訊問時先則翻稱「那輛機車確實是『小五』（
    即證人丁○○，下同）他牽給我的」，「因為『小五』向我借錢，而我身上沒有
    錢，就幫他把機車押在一個大廈住戶那邊」（九十一年三月五日訊問筆錄），又
    稱「丁○○牽給我的時候說他沒有錢，騎那輛機車來找我借錢，他說先將機車抵
    押在我這邊」，「我不會（修車），但我跟巷口的機車店很熟，丁○○牽給我的
    時候，說排氣管壞掉了」，「我想可能我那時機車剛好壞掉了，我剛好缺車子用
    ，就收下來暫時騎一下」（九十一年三月十九日訊問筆錄），再則稱「我已經忘
    記丁○○是在何時何地點將機車交給我的」，「當時丁○○牽一輛機車給我，機
    車的排氣管破掉，要我幫他修理這輛機車，之後，丁○○隔了四、五天之後，說
    要向我週轉兩萬元，我又隔了一、兩天，就將機車拿給丙○○」，又改稱「丁○○是開車載我去土城裕民路廣川醫院附近的大馬路旁，將機車載回我家的。當時
    是丁○○開車載我去的，當時那輛機車是可以發動，但是排氣管會發出大聲的砰
    砰的聲音。丁○○是開三菱ＧＡＬＡＮＴ的轎車載我去看看機車能不能修理，之
    後我跟丁○○說機車可以修理，然後就叫我一個朋友綽號阿聰，由他騎機車後面
    用繩子拖我和那輛機車一起回到我家，後來我請外面的機車行幫我修理」，「我
    是在修理好之後才將機車交給丙○○的」（九十一年四月九日訊問筆錄），所供
    明顯顛倒反覆，難以憑信。(3)被告雖陳稱該車係丁○○要求拖往修理等情，然證
    人丙○○係稱「（看車）當時排氣管的聲音是比較大，而我也有問被告，然後被
    告就說要回去修」（九十一年四月二十三日訊問筆錄），證人甲○○則證稱「那
    型車型排氣的聲音本來就比一般車型大聲一些」，「（機車取回後有無發現維修
    痕跡？）變乾淨了，其他並沒有什麼改變」，另稱因電瓶無電，仍需用腳踏方式
    發動，車況均與被竊前相同等情（同前訊問筆錄），與被告所稱拖往修理等情亦
    不符合，且依被告所稱丁○○交給機車至欲轉賣證人丙○○所隔時間加以回溯推
    算，與機車實際失竊時間亦不相符。是被告就丁○○涉案部分所述前後不一，並
    自承就所述諸般情節均無從舉證（同前訊問筆錄），而證人丁○○則於歷次訊問
    時則均堅決否認知情，復查無其他積極證據足資認定丁○○為共犯，是被告所指
    共犯部分既無積極證據可資證明，難認可採，附此敘明。
二、核被告就犯罪事實(1)所為係犯刑法第三百二十條第一項竊盜罪；犯罪事實(2)係犯
    刑法第三百三十九條第一項詐欺取財罪；被告就犯罪事實(3)所為係犯刑法第三百
    三十九條第三項、第一項詐欺取財未遂罪、同法第一百五十九條之公然冒用公務
    員官銜罪、同法第一百五十八條第一項僭行公務員職權罪。公訴意旨於證據及所
    犯法條欄雖認被告前述事實(3)於九十年十一月五日部分犯行係該當刑法第一百五
    十八條第一項之冒充公務員行使職權罪之構成要件，然公訴意旨既認被告及「阿
    文」係共同「向在公園內休憩之乙○○、己○○等多人表示渠等為新竹縣警察，
    因辦案需向大家籌借新台幣六千元，且稱同事等多人均在公園外圍」，則被告以
    口頭自稱辦案需要而要籌借現金，應僅有公然冒充警察官銜之行為，並未僭行警
    員偵查犯罪之職權，公訴意旨尚有未洽，核被告所為應係犯刑法第一百五十九條
    之公然冒用公務員官銜罪，惟起訴事實相同，爰依法變更起訴法條。又被告雖著
    手詐欺行為之實施，惟未生因陷於錯誤而交付財物之結果，其犯行尚屬未遂，爰
    依刑法第二十六條前段之規定，按既遂犯之刑度減輕其刑。被告與「阿文」間就
    第一次公然冒用公務員官銜及詐欺未遂部分犯行，有犯意聯絡及行為分擔，為共
    同正犯。被告二次公然冒用公務員官銜犯行，時間緊接，方法相同，觸犯構成要
    件相同之罪，顯係基於概括犯意所為，為連續犯，應依刑法第五十六條之規定，
    以一罪論，並加重其刑。又被告此部分所犯同法第三百三十九條第三項、第一項
    詐欺取財未遂罪、第一百五十九條之公然冒用公務員官銜罪及第一百五十八條第
    一項僭行公務員職權罪間，有方法結果之牽連關係，應依刑法第五十五條之規定
    ，從較重之詐欺取財未遂罪處斷。被告前揭犯罪事實(1)、(2)、(3)所犯各罪，行為
    互殊，犯意各別，應分論併罰。被告於九十年十一月十二日至介壽公園，自稱警
    員而公然冒用公務員官銜，並冒充警察行使維持秩序及善良風俗之職權，要求公
    園內之人不可賭博之犯行，雖未經起訴，然就被告公然冒用公務員官銜部分，本
    院認為與前揭業經起訴並變更起訴法條部分有連續犯之關係，而被告此部分所犯
    僭行公務員職務罪部分與公然冒用公務員官銜部分有牽連犯之裁判上一罪關係，
    本院自應加以審認，附此敘明。末查，被告曾因偽造有價證券案，經本院於民國
    八十五年八月二十三日判處有期徒刑一年八月確定，並於八十七年一月十三日縮
    短刑期假釋釋放，於同年八月二十一日縮刑執行期滿。有台灣高等法院檢察署刑
    案紀錄簡覆表附卷可稽，於前案有期徒刑執行完畢後五年內，再犯本件有期徒刑
    以上之罪，為累犯，應依法就前揭罪名加重其刑，並就未遂犯之部分依法先加後
    減，就連續犯部分遞予加重其刑。爰審酌被告前有多項前科，素行不佳，於事實
    欄所示(1)、(2)部分犯行經警查獲後，竟仍不知警惕，假扮警員再次犯罪，惡性非
    輕，兼衡其犯後尚知於本院審理時坦承犯行、表示悔意，態度尚可，自陳係因想
    逞威風而假扮警察，其犯行對警察機關執行公權力之公信幸未生嚴重影響等一切
    情狀，各量處如主文所示之刑，以示警懲，並諭知易科罰金折算標準（被告就事
    實欄所示(1)、(2)部分行為後，刑法第四十一條業於九十年一月十日修正公布施行
    ，於同年一月十二日生效，該法第四十一條第一項前段將得易科罰金之範圍由「
    犯最重本刑為三年以下有期徒刑以下之刑之罪」修正擴大為「犯最重本刑為五年
    以下有期徒刑以下之刑之罪」，更有利於被告，應依刑法第二條第一項前段之規
    定，適用裁判時之法律即刑法第四十一條第一項前段），並定其應執行之刑。扣
    案之無線電一台、警棍一支、手銬一副及手銬鑰匙二支，均為被告所有供假扮警
    察所用之物，業經被告供明在卷，爰依刑法第三十八條第一項第二款併予宣告沒
    收。
據上論斷，應依刑事訴訟法第二百九十九條第一項、第三百條，刑法第二條第一項前
段、第二十八條、第五十六條、第一百五十八條第一項、第一百五十九條、第三百二
十條第一項、第三百三十九條第一項、第三項、第五十五條、第二十六條前段、第四
十七條、第五十一條第五款、第四十一條第一項前段、第三十八條第一項第二款，罰
金罰鍰提高標準條例第一條前段、第二條，判決如主文。
本案經檢察官李吉祥到庭執行職務
中      華      民      國    九十一    年      五      月     十七     日
                                      臺灣板橋地方法院刑事第五庭
                                          法  官  王  偉  光
右正本證明與原本無異。
如不服本判決，應於判決送達後十日內，向本院提出上訴狀。
                          書記官  陳  怡  君
中      華      民      國    九十一    年      五       月     二十    日
附錄本案論罪科刑法條全文：
中華民國刑法第一百五十八條
 (僭行公務員職權罪)
冒充公務員而行使其職權者，處三年以下有期徒刑、拘役或五百元以下罰
金。
冒充外國公務員而行使其職權者，亦同。
中華民國刑法第一百五十九條
 (冒充公務員服章官銜罪)
公然冒用公務員服飾、徽章或官銜者，處五百元以下罰金。
中華民國刑法第三百二十條
 (普通竊盜罪、竊佔罪)
意圖為自己或第三人不法之所有，而竊取他人之動產者，為竊盜罪，處五
年以下有期徒刑、拘役或五百元以下罰金。
意圖為自己或第三人不法之利益，而竊佔他人之不動產者，依前項之規定
處斷。
前二項之未遂犯罰之。
中華民國刑法第三百三十九條
 (普通詐欺罪)
意圖為自己或第三人不法之所有，以詐術使人將本人或第三人之物交付者
，處五年以下有期徒刑、拘役或科或併科一千元以下罰金。
以前項方法得財產上不法之利益或使第三人得之者，亦同。
前二項之未遂犯罰之。
